臺灣板橋地方法院民事判決　　　　　　 100年度勞訴字第35號
原　　　告　黃韞樺
　　　　　　郭怡岑
　　　　　　陳信佳
　　　　　　林獻桐
　　　　　　蘇洋義
　　　　　　蔡宜宏
　　　　　　彭郁芳
　　　　　　鄭容欣
前列八人共同
訴訟代理人　涂惠民律師
複代理人　　柯靜茹
被　　　告　自由之丘企業有限公司
兼法定代理　汪世昌
人　　　　　　　　　　　21號.
上列當事人間請求給付資遣費等事件，經本院於民國100年5月11
日言詞辯論終結，判決如下：
    主  文
被告自由之丘企業有限公司給付原告黃韞樺新台幣捌萬伍仟零玖
拾壹元、原告郭怡岑新台幣肆萬陸仟陸佰肆拾元、原告陳信佳新
台幣貳拾萬玖仟陸佰陸拾陸元、原告林獻桐新台幣玖萬貳仟零壹
拾元、原告蘇洋義新台幣肆萬參仟壹佰捌拾參元、原告蔡宜宏新
台幣參萬陸仟捌佰參拾玖元、原告彭郁芳新台幣參萬柒仟壹佰零
捌元、原告鄭容欣新台幣壹萬肆仟陸佰零肆元，及均自民國100
年4月9日起至清償日止，按年息百分之五計算之利息。
原告其餘之訴駁回。
訴訟費用由被告自由之丘企業有限公司負擔。
本判決第一項於原告黃韞樺以新台幣貳萬伍仟元、原告郭怡岑以
新台幣壹萬伍仟元、原告陳信佳以新台幣陸萬元、原告林獻桐以
新台幣參萬元、原告蘇洋義以新台幣壹萬肆仟元、原告蔡宜宏以
新台幣壹萬貳仟元、原告彭郁芳以新台幣壹萬貳仟元、原告鄭容
欣肆仟捌佰元為被告自由之丘企業有限公司供擔保後，得假執行
。
原告其餘假執行之聲請均駁回。
    事實及理由
一、被告均未於言詞辯論期日到場，核無民事訴訟法第386 條各
    款所列情形，依原告聲請，由其一造辯論而為判決。
二、原告起訴主張：
  (一)原告等8人均為被告自由之丘企業有限公司（下稱自由之丘
    公司）職員；原告黃韞樺自民國（下同）95年12月26日起任
    職，擔任該公司銷售部台北福華門市服務人員；原告郭怡岑
    自98年10月29日起任職，擔任該公司銷售部駐遠東百貨公司
    板橋店專櫃站櫃人員；原告陳信佳自95年11月20日起任職，
    擔任該公司生產部五股工廠之蛋糕師傅；原告林獻桐自99
    年2月11日起任職，亦擔任該公司生產部五股工廠之蛋糕師
    傅；另原告蘇洋義、蔡宜宏、彭郁芳、鄭容欣，則分別於99
    年2月17日、99年5月11日、99年7月12日、99年9月15日等日
    起任職，均擔任該公司生產部五股工廠之蛋糕師傅助手（即
    學徒）。而被告汪世昌為被告自由之丘公司董事，依公司法
    第8條規定為該公司負責人，亦為勞動基準法第2條第2款所
    定之雇主，原告等8人與被告2人間僱傭契約乃屬不定期限之
    勞動契約。
  (二)詎被告等因經營不善，積欠原料廠商、民間借貸大筆債務無
    力清償，被告汪世昌竟於99年10月8日起不知去向，同日五
    股工廠大門遭人鎖住，原告陳信佳、林獻桐、蘇洋義、蔡宜
    宏、彭郁芳等人自該日起無法進入上班，10月8日起工廠無
    法供貨予門市、專櫃，已無法交貨予訂購之消費者，且三重
    總公司、各門市專櫃均遭自稱被告公司債權人催討債務，各
    門市、專櫃從10月10日停止營業，同日起遠東百貨公司等百
    貨公司紛紛終止設櫃，原告黃韞樺、郭怡岑亦無法上班，被
    告等並未於10月10日按勞動契約約定給付原告等99年9月薪
    資。原告等員工乃於99年10月14日向台北縣政府勞工局提出
    申訴，請求雇主給付積欠薪資及資遣費，該局於99年10月22
    日召開勞資爭議協調會，惟被告等並未出席，致協調不成立
    ，但經台北縣政府調查勞資爭議事實，認定被告自由之丘公
    司於99年10月14日歇業。
  (三)本件被告等未依勞動契約給付原告薪資，符合勞動基準法第
    14條第1項第5款、第6款勞工不經預告終止勞動契約之要件
    ，原告等除得依民法第486條、勞動基準法第22條第2項前段
    、勞動基準法第2條第2款、公司法第23條第2項等規定，請
    求被告二人連帶給付所積欠薪資外，並得依勞動基準法第14
    條第1項第5款、第6款等規定，終止兩造間勞動契約。又被
    告等按月於原告等人薪資扣繳勞保保險費，卻有多期保費未
    依勞工保險條例第16條第1項第1款規定，向勞工保險局繳納
    ，被告等已有違反勞工法令，致原告等勞工權益有受損害之
    虞，亦符合勞動基準法第14條第1項第6款勞工不經預告終止
    勞動契約之要件，原告等自得依該條款終止兩造間勞動契約
    。另被告等積欠原告等勞工薪資，亦不提供原告等勞工從事
    工作之機會而惡性倒閉歇業，已視同默示終止勞動契約，因
    未預告終止契約，違反勞動基準法第16條規定，自屬違背勞
    工法令，有致損害勞工權益之虞，原告等亦得依勞動基準法
    第14條第1項第6款規定，不經預告終止兩造間勞動契約。從
    而，原告等既得合法終止勞動契約，自得依勞工退休金條例
    第12條第1項、勞動基準法第2條第2款、公司法第23條第2項
    等規定，請求被告等連帶給付資遣費。而原告等已於99年10
    月14日向台北縣政府勞工局申訴請求被告等給付積欠薪資及
    資遣費，可視為原告等已合法終止二造間勞動契約，原告等
    自得請求資遣費。如認為上開申訴請求資遣費，不得視為原
    告等已合法終止勞動契約，原告等爰以起訴狀繕本送達被告
    等，作為終止兩造間勞動契約之意思表示，原告等自得請求
    資遣費。如認被告等積欠工資倒閉歇業，已視為其等依勞基
    法第11條第1款規定終止勞動契約而生效，原告等仍得依勞
    工退休金條例第12條第1項、勞動基準法第2條第2款、公司
    法第23條第2項等規定請求被告等連帶給付資遣費。
  (四)從而，原告黃韞樺以平均工資新台幣（下同）2萬6492元計
    算，得請求積欠薪資3萬4874元及資遣費5萬776元，共計
    8萬5650元。原告郭怡岑以平均工資2萬4611元計算，得請求
    積欠薪資3萬4989元及資遣費1萬2306元，共計4萬7295元。
    原告陳信佳以平均工資6萬3534元計算，得請求積欠薪資
    8萬6065元及資遣費12萬4421元，共計21萬486元。原告林獻
    桐以平均工資5萬2741元計算，得請求積欠薪資7萬4430元及
    資遣費1萬7580元，共計9萬2010元。原告蘇洋義以平均工資
    2萬4291元計算，得請求積欠薪資3萬5300元及資遣費8097元
    ，共計4萬3397元。原告蔡宜宏以平均工資2萬2074元計算，
    得請求積欠薪資3萬2240元及資遣費4599元，共計3萬6839元
    。原告彭郁芳以平均工資2萬2644元計算，得請求積欠薪資
    3萬4321元及資遣費2831元，共計3萬7152元。原告鄭容欣以
    平均工資1萬7280元計算，得請求積欠薪資1萬3989元及資遣
    費720元，共計1萬4709元
  (五)聲明：1.被告應連帶給付原告黃韞樺8萬5650元、原告郭怡
    岑4萬7295元、原告陳信佳21萬486元、原告林獻桐9萬2010
    元、原告蘇洋義4萬3397元、原告蔡宜宏3萬6839元、原告彭
    郁芳3萬7152元、原告鄭容欣1萬4709元，及均自起訴狀繕本
    送達翌日起至清償日止，按年息百分之五計算之利息。2.願
    供擔保請准宣告假執行。
三、被告均未於言詞辯論期日到場，也未提出書狀作任何聲明或
    陳述。
四、法院判斷：
  (一)原告主張之事實，已經提出投保資料表、薪資單、扣繳憑單
    、銀行存摺紀錄、被告公司各單位地址資料、公司登記資料
    查詢、新聞媒體報導資料、勞資爭議協調會議紀錄、台北縣
    政府函、勞工保險局函、被告公司99年4月-9月薪資明細表
    等文件影本為證，並經證人葉美玲、馬維鈴、林培基到庭證
    稱屬實，且被告等人已於相當時期受合法之通知，而於言詞
    辯論期日不到場，亦未提出準備書狀爭執，依照民事訴訟法
    第280條第3項準用同條第1項規定，視同自認原告主張之事
    實，自應認原告主張之事實為真實。
  (二)按民法第486條規定：「報酬應依約定之期限給付之。無約
    定者，依習慣」，同條第1款規定報酬無約定，亦無習慣，
    報酬分期計算者，應於每期屆滿時給付之。勞動基準法第22
    條第2項前段亦規定：「工資應全額直接給付勞工」，同法
    第23條第1項規定：「工資之給付，除當事人有特別約定或
    按月預付者，每月至少定期發給二次；按件計酬者亦同」。
    又雇主不依勞動契約給付工作報酬，雇主違反勞動契約或勞
    工法令，致有損害勞工權益之虞者，勞工得不經預告終止勞
    動契約，為勞動基準法第14條第1項第5款、第6款定有明文
    。另勞工退休金條例第12條第1項規定：「勞工適用本條例
    之退休金制度者，適用本條例後之工作年資，於勞動契約依
    勞動基準法第11條、第13條但書、第14條及第20條或職業災
    害勞工保護法第23條、第24條規定終止時，其資遣費由雇主
    按其工作年資，每滿一年給二分之一個月之平均工資，未滿
    一年者，以比例計給；最高以發給六個月平均工資為限，不
    適用勞動基準法第17條之規定」。本件中，被告自由之丘公
    司負責人汪世昌於99年10月8日起不知去向，同日五股工廠
    大門遭人鎖住，原告陳信佳等人自該日起無法進入上班，10
    月8日起工廠無法供貨予門市、專櫃，各門市、專櫃從10月
    10日停止營業，同日起遠東百貨公司等百貨公司紛紛終止設
    櫃，被告等並未於10月10日按勞動契約約定給付原告等99年
    9月薪資等事實，業經本院認定屬實，顯見雇主確有不依勞
    動契約給付工作報酬，並有違反勞動契約或勞工法令，致有
    損害勞工權益之虞之情形，原告等人自得依勞動基準法第14
    條第1項第5款、第6款規定，不經預告終止契約。又該終止
    勞動契約之意思表示，原告雖曾於99年10月14日勞資爭議協
    調會時提出，但因被告未出席而無法到達對方，自應以本件
    起訴狀繕本合法送達被告之日即100年4月8日為終止勞動契
    約生效之日。
  (三)就原告等人請求積欠薪資部份：
    查原告主張被告積欠原告等人99年9月份薪資，及99年10月1
    日至10月10日薪資等事實，除有新聞媒體報導外，並經證人
    馬維鈴、葉美玲、林培基到庭作證屬實，且其中99年9月份
    薪資數額，被告等既未實際清償，自不應扣除勞健保及所得
    稅，況被告等已有多月未向勞工保險局、中央健保局繳納勞
    健保費，亦有多月未繳納員工所得稅扣繳稅額，自不得扣除
    。再就原告等人之平均工資一節，亦依被告會計葉美玲所製
    作原告黃韞樺、郭怡岑、陳信佳、林獻桐、蘇洋義99年4 月
    份至9月份薪資明細表、原告蔡宜宏99年5月份至9月份薪資
    明細表、原告彭郁芳99年7月份至9月份薪資明細表、原告鄭
    容欣99年9月份薪資明細表等所示予以計算。從而，依原告
    所提出且為被告所不爭執之計算方式，原告等人得請求之積
    欠薪資金額即為：
    1.原告黃韞樺99年4月-9月薪資分別為2萬8900元、2萬7233
      元、2萬4994元、2萬6020元、2萬5763元、2萬6043元，平
      均工資應為2萬6492元〔（28900＋27233＋24994＋26020
      ＋25763＋26043）÷6〕。其得請求99年9月份薪資為
      2萬6043元，10月份薪資為依平均工資計算實際工作日數
      ，即為8831元（26492÷30×10）。故被告積欠薪資總額
      為3萬4874元（26043＋8831）。
    2.原告郭怡岑99年4月-9月薪資分別為2萬3689元（實領
      23193＋勞健保費496）、2萬5158元（實領24662＋勞健保
      費496）、2萬4002元（實領23506＋勞健保費496）、
      2萬4023元（實領23527＋勞健保費496）、2萬4006元（實
      領23510＋勞健保費496）、2萬6785元，平均工資應為
      2萬4611元〔（23689＋25158＋24002＋24023＋24006＋
      26785）÷6〕。其得請求99年9月份薪資為2萬6785元，10
      月份薪資為依平均工資計算實際工作日數，即為8204元（
      24611÷30×10）。故被告等積欠薪資總額為3萬4989元（
      26785＋8204）。
    3.原告陳信佳99年4月-9月薪資分別為6萬9892元、6萬2633
      元、6萬2035元、6萬1275元、6萬483元、6萬4887元，平
      均工資應為6萬3534元〔（69892＋62633＋62035＋61275
      ＋60483＋64887）÷6〕。其得請求99年9月份薪資為
      6萬4887元，10月份薪資為依平均工資計算實際工作日數
      ，即為2萬1178元（63534÷30×10）。故被告等積欠薪資
      總額為8萬6065元（64887＋21178）。
    4.原告林獻桐99年4月-9月薪資分別為6萬2880元、4萬9755
      元、4萬9736元、4萬8469元、4萬8756元、5萬6850元，平
      均工資應為5萬2741元〔（62880＋49755＋49736＋48469
      ＋48756＋56850）÷6〕。其得請求99年9月份薪資為
      5萬6850元，10月份薪資為依平均工資計算實際工作日數
      ，即為1萬7580元（52741÷30×10）。故被告積欠薪資總
      額為7萬4430元（56850＋17580）。
    5.原告蘇洋義99年4月-9月薪資分別為2萬5557元、2萬3164
      元、2萬3206元、2萬2433元、2萬4185元、2萬7203元，平
      均工資應為2萬4291元〔（25557＋23164＋23206＋22433
      ＋24185＋27203）÷6〕。其得請求99年9月份薪資為
      2萬7203元，10月份薪資為依平均工資計算實際工作日數
      ，即為8097元（24291÷30×10）。故被告積欠薪資總額
      為3萬5300元（27203＋8097）。
    6.原告蔡宜宏99年5月11日起至99年10月10日止薪資總額為
      1萬3893元＋2萬1537元＋2萬873元＋2萬2443元＋2萬4882
      元＋會計估計10月1日至10月10日薪資6744元，共為
      11萬372元，故平均工資應為2萬2074元（110372÷5）。
      其得請求99年9月份薪資為2萬4882元，10月份薪資為依平
      均工資計算實際工作日數，即為7358元（22074÷30×10
      ）。故被告積欠薪資總額為3萬2240元（24882＋7358）。
    7.原告彭郁芳99年7月12日起至99年10月10日止薪資總額為
      1萬3522元＋2萬984元＋2萬6773元＋會計估計10月1日至
      10月10日薪資6653元，為6萬7932元，故平均工資應為
      2萬2644元（67932÷3）。其得請求99年9月份薪資為
      2萬6773元，10月份薪資為依平均工資計算實際工作日數
      ，即為7548元（22644÷30×10）。故被告積欠薪資總額
      為3萬4321元（22644＋7548）。
    8.原告鄭容欣99年9月15日起至99年10月10日止薪資總額為
      8229元＋（法定最低工資17280÷30×10＝5760元），為
      1萬3989元，因不足一個月，且低於法定最低工資1萬7280
      元，故平均工資應為1萬7280元。其得請求99年9月份薪資
      為8229元，10月份薪資為依平均工資計算實際工作日數，
      即為5760元（17280÷30×10）。故被告積欠薪資總額為
      1萬3989元（26043＋8831）。
  (四)原告等請求被告給付資遣費部分：
    1.原告黃韞樺部分：
      其自95年12月26日起至99年10月10日止之工作年資，共計
      3年9個月15天，依上述勞工退休金條例第12條第1項規定
      ，得請求資遣費為5萬217元〔3 + (9/12) +(15/365)×
      1/2 ×26492=50217〕。
    2.原告郭怡岑部分：
      其自98年10月29日起至99年10月10日止之工作年資，共計
      11個月11天，依上述勞工退休金條例第12條第1項規定，
      得請求資遣費為1萬1651元〔(11/12) +(11/365)×1/2×
      24611=11651〕。
    3.原告陳信佳部分：
      其自95年11月20日起至99年10月10日止之工作年資，共計
      3年10個月21天，依上述勞工退休金條例第12條第1項規定
      ，得請求資遣費為12萬3601元〔3 + (10/12) +(21/365)
      ×1/2×63534=123601〕。
    4.原告林獻桐部分：
      其自99年2月11日起至99年10月10日止之工作年資，共計
      8個月，依上述勞工退休金條例第12條第1項規定，得請求
      資遣費為1萬7580元〔 (8/12)×1/2×52741=17580〕。
    5.原告蘇洋義部分：
      其自99年2月17日起至99年10月10日止之工作年資，共計
      7個月24天，依上述勞工退休金條例第12條第1項規定，得
      請求資遣費為7883元〔(7/12) +(24/365)×1/2×24291=
      7883〕。
    6.原告蔡宜宏部分：
      其自99年5月11日起至99年10月10日止之工作年資，共計
      5個月，依上述勞工退休金條例第12條第1項規定，得請求
      資遣費為4599元〔 (5/12) ×1/2×22074=4599〕。
    7.原告彭郁芳部分：
      其自99年7月12日起至99年10月10日止之工作年資，共計
      2個月29天，依上述勞工退休金條例第12條第1項規定，得
      請求資遣費為2787元〔(2/12) +(29/365)×1/2×22644=
      2787〕。
    8.原告鄭容欣部分：
      其自99年9月15日起至99年10月10日止之工作年資，共計
      26天，依上述勞工退休金條例第12條第1項規定，得請求
      資遣費為615元〔(26/365)×1/2×17280=615〕。
  (五)從而，原告等人得請求之積欠薪資及資遣費金額，原告黃韞
    樺分別為3萬4874元、5萬217元，共計8萬5091元。原告郭怡
    岑分別為3萬4989元、1萬1651元，共計4萬6640元。原告陳
    信佳分別為8萬6065元、12萬3601元，共計20萬9666元。原
    告林獻桐分別為7萬4430元、1萬7580元，共計9萬2010元。
    原告蘇洋義分別為3萬5300元、7883元，共計4萬3183元。
    原告蔡宜宏分別為3萬2240元、4599元，共計3萬6839元。原
    告彭郁芳分別為3萬4321元、2787元，共計3萬7108元。原告
    鄭容欣分別為1萬3989元、615元，共計1萬4604元。
  (六)末按，原告雖主張依公司法第23條第2項等相關規定，被告
    汪世昌既為被告自由之丘公司負責人，亦屬勞基法第2條第2
    款所稱之雇主，即應與自由之丘公司負連帶給付責任云云。
    惟原告於起訴狀已自陳「原告等8人均為被告自由之丘公司
    之職員」一語，再參以前述勞資爭議協調會議紀錄、勞工保
    險被保險人投保資料表所載資料，雇主均記載為被告自由之
    丘公司，顯然與原告成立勞動契約者，應為被告自由之丘公
    司一人，並不包括被告汪世昌在內，是原告指稱被告汪世昌
    亦屬勞基法所稱之「雇主」云云，即非可採。又公司法第23
    條第2項係規定：「公司負責人對於公司業務之執行，如有
    違反法令致他人受有損害時，對他人應與公司負連帶賠償之
    責」，此項規定性質上係侵權行為之特別規定，本件原告等
    人主張被告自由之丘公司未依約發給薪資及資遣費，乃屬雙
    方間之勞動契約範疇事項，純係債務不履行，核與侵權行為
    之法律要件，尚屬有間。是原告等人主張被告汪世昌有未依
    法發給薪資或資遣費之違反法令怠於執行職務之情形，依公
    司法第23條第2項規定，請求被告汪世昌應與被告自由之丘
    公司負連帶賠償責任，依法即屬無據。
五、綜上所述，原告主張依勞動基準法、勞工退休金條例相關規
    定，請求被告自由之丘公司給付原告黃韞樺8萬5091元、原
    告郭怡岑4萬6640元、原告陳信佳20萬9666元、原告林獻桐
    9萬2010元、原告蘇洋義4萬3183元、原告蔡宜宏3萬6839元
    、原告彭郁芳3萬7108元、原告鄭容欣1萬4604元，及均自起
    訴狀繕本送達翌日即100年4月9日起至清償日止，按年息百
    分之五計算之遲延利息部分，為有理由，應予准許。逾此部
    分之請求，為無理由，應予駁回。
六、原告陳明願供擔保聲請宣告假執行，關於原告勝訴部份，經
    核無不合，爰酌定相當擔保金額，併准許之。至原告敗訴部
    分，其假執行之聲請即失所依據，不予准許。
七、據上論結，本件原告之訴為一部有理由，一部無理由，依
    民事訴訟法第385條第1項前段、第79條、第390條第2項，判
    決如主文。
中    華    民    國   100    年    5     月    25    日
                    勞工法庭    法  官  劉以全
以上正本係照原本作成
如對本判決上訴，須於判決送達後20日內向本院提出上訴狀。如
委任律師提起上訴者，應一併繳納上訴審裁判費。
中    華    民    國   100    年    5     月    25    日
                                書記官  蔡忠衛